【裁判字號】    95,裁,1841
【裁判日期】    950817
【裁判案由】    房屋稅
【裁判全文】
最  高  行  政  法  院  裁  定
                                     95年度裁字第01841號
上  訴  人  丙○○(原名游月雪)
被 上訴 人  臺中市稅捐稽徵處
代  表  人  乙○○
被 上訴 人  臺中市政府
代  表  人  甲○○
上列當事人間因房屋稅事件，上訴人對於中華民國94年3月28日
臺中高等行政法院93年度簡字第217號判決，提起上訴，本院裁
定如下：
    主  文
上訴駁回。
上訴審訴訟費用由上訴人負擔。
    理  由
一、按對於適用簡易程序之裁判提起上訴或抗告，須經本院許可
    ，且該許可以訴訟事件所涉及之法律見解具有原則性者為限
    ，行政訴訟法第235條定有明文。
二、上訴人所有坐落台中市○區○○里○○路28之5號14樓1號房
    屋（下稱系爭房屋），經被上訴人按非住家非營業用稅率核
    課92年度7月至11月房屋稅新台幣22,534元。上訴人不服循
    序提起行政訴訟。原審駁回上訴人在原審之訴，係以：按「
    房屋稅依房屋現值，按左列稅率課徵之：一、住家用房屋最
    低不得少於其房屋現值百分之一點二，最高不得超過百分之
    二。但自住房屋為其房屋現值百分之一點二。二、非住家用
    房屋，其為營業用者，最低不得少於其房屋現值百分之三，
    最高不得超過百分之五。其為私人醫院、診所、自由職業事
    務所及人民團體等非營業用者，最低不得少於其房屋現值百
    分之一點五，最高不得超過百分之二點五。」、「臺中市房
    屋稅徵收率規定如下：一、住家用房屋其現值百分之一點二
    。二、私立醫院、診所、自由職業事務所及人民團體等非營
    業用房屋，其現值百分之二。三、營業用房屋其現值百分之
    三。」、「房屋空置不為使用者，應按現值依據使用執照所
    載用途課稅，如無使用執照者，按都市計畫分區使用範圍，
    分別以住家用或非住家用稅率課徵。」、「房屋典賣、移轉
    在當月15日以前者，房屋稅自當月份起向承受人課徵，在當
    月16日以後者，自次月份起向承受人課徵。移轉當期前業主
    應負擔而尚未開徵之稅額，應即予開徵。」分別為房屋稅條
    例第5條第1款、第2款、臺中市房屋稅徵收率自治條例第2條
    及臺中市房屋稅徵收細則第4條、第12條所明定。又房屋稅
    之課徵除以房屋之實際使用為依據外，因房屋可得使用之態
    樣亦受使用執照上所載建物用途別之限制，故應輔以使用執
    照上所載用途別認定其房屋之屬性，財政部75年11月26日台
    財稅第7575088號函釋稱：「空置房屋，其使用執照所載用
    途為非住家用（包括營業用與非營業用）者，自75年7月1日
    起一律按非住家非營業用稅率課徵房屋稅。」，就目的論之
    解釋觀之，房屋稅條例係就房屋之價值依其用途別所課徵之
    財產稅，空置房屋雖未為實際使用，然其設計施工及使用執
    照均與其用途息息相關，而建築法第73條後段、第90條第1
    項關於建築物擅自變更使用之情形亦定有罰則之規定，是前
    開財政部解釋就空置房屋其使用執照載明非住家用（含營業
    用與非營業用）者，依非住家非營業用稅率課徵房屋稅，業
    已參考相關利益評價並考慮房屋稅條例之客觀目的，核與房
    屋稅條例不相牴觸，本件自得予以援用。本件上訴人所有坐
    落台中市○區○○里○○路28之5號14樓1號房屋，使用執照
    載明用途為辦公室，有台中市政府工務局78年中工建使字第
    2719號使用執照存根影本可稽。又該屋所處之大樓於台中市
    地政機關處登記之主要用途為商業用，亦有卷附台中市地政
    電子閘門查驗系統可稽。是系爭房屋於建築時即係為供作非
    住家使用自明。復查房屋稅之課徵除以房屋之實際使用為依
    據外，因房屋可得使用之態樣亦受使用執照上所載建物用途
    別之限制，故應輔以使用執照上所載用途別認定其房屋之屬
    性，亦即房屋現正處於使用狀態者，不論其房屋之使用執照
    所載建物用途別為何，均得按其使用行為之類別，分別按住
    家用、非住家非營業用及營業用稅率課徵房屋稅；倘空置未
    為使用者，則按房屋之使用執照所載建物用途別課稅。台中
    市房屋稅徵收細則與財政部相關函釋均係於此就空屋應適用
    何稅率為合於法目的性之解釋。本件系爭房屋使用執照上所
    載用途別為辦公室，且據台灣電力公司台中營業處函復，該
    屋於92年12月始裝表供電，用電種類為營業表燈用電；復據
    台灣省自來水公司第4區管理處台中服務所函復該屋經於80
    年6月19日停水處分，84年3月27日廢止，91年7月以後無用
    水資料等情，是系爭房屋於92年7月至同年11月房屋稅課稅
    期間係處於無水無電可用之狀態，顯不可能作住家使用，且
    該屋經被上訴人臺中市稅捐稽徵處實地勘查確屬空置狀態，
    爰按使用執照上所載建物用途別為辦公室，以非住家非營業
    用課徵前期間房屋稅，並無不合。上訴人以房屋稅條例並無
    空屋之規定，主張前開財政部75年11月26日台財稅第757508
    8號函釋違背法律、牴觸房屋稅條例云云，依據前開說明，
    上訴人此部分主張並無可採。次查土地稅法對地價稅雖亦定
    有優惠稅率，該法第9條並就「自用住宅用地」定義為：「
    土地所有權人或其配偶、直系親屬於該地辦竣戶籍登記，且
    無出租或供營業用之住宅用地」。房屋稅條例對「住家用」
    則未明文其定義，解釋上應以其實際用途或法定目的用途作
    住家使用者為限已如前述，核與地價稅自用住宅用地之要件
    尚屬有別。查房屋稅與地價稅之稅目互異、立法目的有別，
    而其規定亦不相同，並無援引適用之餘地，上訴人以地價稅
    申准為「自用住宅用地」請求房屋稅亦准按住家用課稅，並
    無所據。另查被上訴人臺中市稅捐稽徵處已就上訴人申請改
    按住家用稅率核課房屋稅詳為調查，函復調查結果，並依法
    核定系爭房屋稅，復依規定進行復查程序，將復查決定通知
    上訴人各在案，並無怠於執行職務情事，上訴人以被上訴人
    臺中市稅捐稽徵處未准其所請為怠於執行職務，核無理由，
    本件並無違背司法院釋字第469號解釋意旨可言。原處分並
    無違誤，復查決定及訴願決定遞予維持，並無不合，上訴人
    仍執前詞訴請撤銷，其請求命被上訴人臺中市稅捐稽徵按住
    家稅率重新核課房屋稅亦屬無據，均應予駁回。本件為簡易
    程序案件，爰不經言詞辯論逕為判決。次按「經訴願程序之
    行政訴訟，其被上訴人為左列機關：一駁回訴願時之原處分
    機關。」行政訴訟法24條定有明文。本件上訴人訴之聲明為
    ：撤銷訴願決定、復查決定，並命被上訴人臺中市稅捐稽徵
    處按住家稅率重新核課房屋稅，依上開說明自應僅以原處分
    機關台中市稅捐稽徵處為原審被告，茲上訴人贅列台中市政
    府為原審被告，經原審法院於94年3月10日當庭命上訴人於7
    日內補正，詎上訴人迄未補正，依前開說明上訴人對被上訴
    人台中市政府之部分其訴為不合法，爰不另為裁定，併此判
    決駁回之等由，資為判斷之論據。
三、上訴人不服原判決，提起上訴，略以：被上訴人之訴訟代理
    人辜凱莉住址顯有錯誤；另原判決將被上訴人之法定代理人
    記載為「代表人」，且未經用該法定代理人之印信，顯然未
    經合法代理或代表，違反行政訴訟法第243條第1項及第2項
    第4款之規定。又本件屬高等行政法院審理之案件，應有三
    位法官方為適法，原審僅有一位法官審理，其法院組織顯不
    合法。又原審僅於94年3月10日開一次調查庭，未開言詞辯
    論即行判決，其審理程序亦有違誤。再者，臺中市房屋稅徵
    收細則未經房屋稅條例第24條授權；而財政部75年11月26日
    台財稅第7575088號函僅具職權命令位階，是稅捐稽徵法第1
    條之1違反憲法第15條及第171條第1項規定。且系爭建物坐
    落之土地依臺中市都市計畫土地使用分區為住宅區，則上訴
    人對系爭建物申請變更為住家用稅率，即屬適法。至電力、
    自來水使用之有無均與住家稅率之核課無涉。被上訴人臺中
    市稅捐稽徵處未依司法院釋字第469號解釋意旨，故意怠於
    執行職務，被上訴人臺中市政府縱容臺中市稅捐稽徵處怠於
    執行變更為按住家用稅率課徵，均有違法，原判決有行政訴
    訟法第243條第1項、第2項第6款之違背法令。又以訴訟標的
    金額之大小區劃分簡易或一般程序庭，亦違反憲法第16條對
    於人民訴訟權之保障。為此請求廢棄原判決云云。
四、本院查：訴訟救濟應循之審級制度及相關訴訟程序，倘未損
    於訴訟權核心內容，立法者自得斟酌憲法上有效法律保護之
    要求，衡諸各種案件性質之不同，就其訴訟程序為合理之不
    同規定，尚無違於訴訟權之保障，迭經司法院釋字第442號
    、第574號解釋在案。故行政訴訟法第229條依訴訟性質及訴
    訟標的金額規定適用簡易程序之範圍，並規定該程序在獨任
    法官前行之，其裁判得不經言詞辯論為之，經核均無違憲之
    問題，而該法律原則早經司法院解釋在案，上訴人猶以此加
    以爭執，自難謂其上開主張具有法律見解重要原則。又被上
    訴人台中市稅捐稽徵處之答辯書及委任訴訟代理人之委任狀
    ，均蓋有其法定代理人台中市稅捐稽徵處處長乙○○之印章
    ，上訴意旨所稱被上訴人未經合法代理乙節，均屬誤解，自
    難謂有法律見解重要性之問題。又查台中市房屋稅徵收細則
    與財政部75年11月26日台財稅第7575088號函，與房屋稅條
    例規定意旨並無不符，以及上訴意旨所稱其餘各情，均業經
    原判決敘明不採之理由甚詳，上訴人仍執原詞不服，無非主
    張原判決是否違背法令之問題，並未主張其上訴所涉及之法
    律見解具有原則上之重要情事，綜上，上訴人提起上訴，不
    合首揭規定，不應許可，其上訴難謂合法，應予駁回。
五、依行政訴訟法第249條第1項前段、第104條、民事訴訟法第
    95條、第78條，裁定如主文。
中    華    民    國    95    年    8     月    17    日
                  第五庭審判長法  官  鄭  淑  貞
                              法  官  黃  合  文
                              法  官  吳  明  鴻
                              法  官  林  茂  權
                              法  官  鄭  小  康
以  上  正  本  證  明  與  原  本  無  異
中    華    民    國    95    年    8     月    18    日
                              書記官  蘇  金  全


司法院資訊處製作；財團法人民間司法改革基金會備份。
